臺灣臺北地方法院刑事判決　　　　　　　八十六年度訴字第八六號
　　公　訴　人　臺灣臺北地方法院檢察署檢察官
　　被　　　告　丁○○
　　選任辯護人　謝新平律師
　　被　　　告　辰○○
右列被告因貪污等案件，經檢察官提起公訴（八十五年度偵字第二五五四一號、八十
六年度偵字第七四六四號），本院判決如左：
    主      文
丁○○、辰○○共同使依法逮捕之犯人隱避，各處有期徒刑陸月，如易科罰金，均以
佰元折算壹日。
    事      實
一、午○○（未到案、通緝中）為未○○集團長期經手該集團行賄各階層警官之警官
    ，涉有貪污治罪條例第四條第一項第五款之對於違背職務之行為收受賄賂之重嫌
    ，於未○○上開行賄案發後，為司法機關急欲逮捕之犯行，時任台北市警察局中
    山分局分局長之庚○○（已處刑在案），竟深恐午○○為調查人員緝獲，內情曝
    光，不僅自身受拖累，而且嚴重影響警界形象，乃於八十五年四月上旬某日，在
    前揭中山分局內，指使其有十餘年交情之丑○○（已處刑在案）積極安排午○○
    偷渡事宜。二人由此而基於犯意之聯絡，乃推由丑○○於八十五年四月九日將午
    ○○藏匿在台北市○○路○段八十四巷四號東王皇宮理容院內。翌日丑○○夥同
    知情之午○○之前妻壬○○（已處刑在案）及女兒己○○（原名申○○）（已處
    刑在案）將午○○帶至台北縣蘆洲鄉○○路一六七巷十五號二樓壬○○胞姊辛○○住處藏匿，辛○○明知午○○為司法機關急欲逮捕歸案之犯行，仍與丑○○、
    壬○○、己○○共同將午○○藏匿在該處。八十五年四月十二日，壬○○、己○○打電話給未○○之妻丁○○之弟戊○○（已處刑在案），要求資助午○○逃亡
    費用，戊○○因其姊丁○○之故，且曾欠午○○人情，乃決意使午○○隱避，而
    與丁○○、寅○○（未○○賭博電玩之成員，已處刑在案），壬○○、己○○共
    同基於犯意之聯絡，先由戊○○於當日下午在台北市○○○路太平洋崇光百貨前
    廣場，將其私人所有之現款二十四萬元交給申○○轉給午○○，作為逃亡費用，
    而使之隱避。並於同日晚上八時許，丁○○因恐午○○歸案後內情曝光，乃授意
    戊○○夥同寅○○共赴前揭辛○○住處，與午○○研商偷渡事宜。而約定由丁○○、戊○○提供二百萬元生活費換成外幣，由戊○○、寅○○帶至大陸福建平潭
    接應。丁○○乃依約先交五十萬元由戊○○換成美金及港幣備用，惟嗣因故未能
    成行。同年月十六日，丑○○、壬○○、己○○再將午○○移至東王皇宮理容院
    藏匿；翌日再轉至知情並有意與壬○○、己○○共同藏匿午○○之乙○○位於台
    北縣汐止鎮○○路○段二八三號十六樓之三之住處，而將午○○藏匿該處。同年
    月十九日台灣台北地方法院檢察署以甲○仁致緝字第一00四號發布通緝午○○之
    命令。同年月二十日左右，丑○○以一百五十萬元代價，透過巳○○安排午○○
    偷渡，巳○○乃以四十萬元之代價找其表姐夫卯○○轉請其女婿丙○○幫忙，丙○○再以十萬元代價請子○○駕船，巳○○再以五十萬元酬勞請大陸福建平潭之
    「酉○○」（實際年籍姓名不詳之大陸成年男子，未起訴）派船接運，丑○○以
    此方式與巳○○、卯○○、丙○○、子○○（巳○○、卯○○、丙○○、子○○
    此部分犯行，已經本院判刑在案）「酉○○」共同於八十五年四月二十五日六時
    許，先由子○○駕駛太平洋一六八號海釣船，從台北縣野柳龜吼村漁港出發至野
    柳與基隆嶼間外海釣五、六海浬處等候，次由丙○○駕橡皮艇接駁午○○上該海
    釣船，再由子○○駕該船駛至富貴角西北方約四十海浬北緯二十五度五十分，東
    經一二一度五十分約定地點，將午○○交予大陸漁船運至廣東汕頭上岸，轉送至
    福建福州外貿酒店安頓，共同未經內政部警政署入出境管理局之許可，而使午○○偷渡出境。午○○出境後，逃亡之費用甚大，生活漸入困境，壬○○、己○○
    母女為供給午○○逃亡之費用，乃委託知情之辰○○帶美金三萬八千一百二十
    七元（折合新台幣一百萬元）至中國大陸交與午○○花用，辰○○竟基於與壬○○、己○○共同隱避午○○之犯意，而於八十五年八月十二日帶上開美金至大
    陸福州西湖飯店交予午○○，使午○○得以繼續逃亡，而隱避午○○，八十五年
    九月五日丁○○基於同一犯意而於蘆洲辛○○住處，而交港幣十萬元與知情之癸○○（已判刑在案），帶至福州給午○○作為逃亡生活費。
二、案經台灣台北地方法院檢察署檢察官指揮法務部調查局台北市調處調查移送偵查
    起訴。
    理      由
一、訊之被告丁○○，否認右揭犯行，辯稱：因未○○有欠午○○三千多萬元，午○○逃亡需要用錢而向伊要錢，伊只是應付他，伊叫戊○○去，是要叫午○○回來
    投案，伊把五十萬元交給戊○○是要還給午○○，伊不知戊○○為何會說伊要提
    供二百萬元給午○○，可能是他不知未○○有欠午○○那麼多錢，伊雖有拿十萬
    元給癸○○，但是要他見到午○○時，勸午○○回來投案云云。其辯護人為之辯
    稱：一百萬元部分並非丁○○出的，張秀真（未○○集團之成員）負責實際管理
    ，丁○○並不管事，一百萬元是己○○自己的錢，五萬元部分，並未交給午○○
    ，隱避罪不處罰未遂云云。被告辰○○則辯稱：伊與調查單位合作，午○○人在
    那裏伊都有告訴調查單位，如何說伊隱避人犯。基於人道精神，午○○已逃亡到
    大陸，他沒地方住，伊當然要幫他安排住處，伊沒將錢交給午○○，伊是將錢放
    在午○○女友之包包內，午○○並不知情，後來那些錢被伊堂弟之友何彬，趁伊
    與午○○等人吃早餐時把午○○女友的包包偷走，本來午○○不願報案，是伊堅
    持要報案，故伊還沒有將錢交給午○○云云。
二、惟查被告丁○○之犯行，業據其弟戊○○、己○○、癸○○、壬○○、乙○○、
    辛○○、寅○○、丑○○、及張秀貞分別於警訊及偵審中多次供明，互核相符，
    核與被告丁○○於調查及偵查中所供相符，被告丁○○於審判中所辯伊不知情午
    ○○在逃亡，未○○欠午○○三千多萬元，伊是還錢云云，惟該所謂三千多萬元
    之欠款，既無擔保，利息如何約定，被告丁○○又不知，且以午○○為一警員，
    豈有三千多萬元借給未○○，被告丁○○空口所辯，顯係卸責之詞，不足採信，
    其犯行事證明確，洵堪認定。
三、被告辰○○於調查及偵查中均已坦承右揭犯行，其於審判中翻稱錢實際尚未交給
    午○○前被竊，乃伊是與調查單位合作，伊有告知調查單位午○○之所在，伊無
    隱避午○○之云，惟查本院向調查局函詢得知被告辰○○並非為與調查局合作之
    線民，有調查局九十一年五月二十九日肅字第０九一四三六一五八七０號函在卷
    可稽，其事後空口翻異前供，所辯自不足採。至於被告辰○○自陳伊將午○○安
    置在大陸福州其堂弟處云云，似另有藏匿午○○之犯行一節，因無其他證據足證
    ，不能證實，公訴人又未起訴在內，不予審究，併此敘明。
四、核被告二人之所為均犯刑法第一百六十四條第一項之使依法逮捕之犯人隱避罪。
    被告丁○○分別與己○○、壬○○、戊○○、寅○○、及與癸○○間有犯意聯絡
    及行為分擔，均為共同正犯；被告辰○○與壬○○、己○○間有犯意聯絡及行為
    分擔，均為共同正犯，被告丁○○二次資助午○○之行為，為基於同一隱避犯意
    ，為接續犯，為單純一罪。爰審酌被告二人隱避知悉未○○集團行賄警察內情之
    午○○，致使執法人員無法順利逮捕午○○，無法讓受賄不肖警察定罪，情節非
    輕等情，並參酌被告等其餘犯罪之動機、目的、手段、品行、智識程度、所生之
    危害及犯罪後之態度等一切情狀，分別量判處如主文所示之刑，以資懲儆。並依
    修正後之刑法第四十一條第一項前段，諭知易科罰金之折算標準。
據上論斷，應依刑事訴訟法第二百九十九條第一項前段、刑法第二十八條、第一百六
十四條第一項、第四十一條第一項前段、罰金罰鍰提高標準條例第一條前段、第二條
前段判決如主文。
本案經檢察官蔡名堯到庭執行職務
中      華      民      國      九十一      年   十一     月     五     日
                                      臺灣臺北地方法院刑事第一庭
                                          法  官  劉  亭  柏
右正本證明與原本無異。
如不服本判決，應於判決送達後十日內，向本院提出上訴狀。
                                          書記官  羅  欣  宜
中      華      民      國      九十一      年   十一     月    十一    日
附錄本案論罪科刑法條全文：
刑法第一百六十四條
藏匿犯人或依法逮捕拘禁之脫逃人或使之隱避者，處二年以下有期徒刑、拘役或五百
元以下罰金。
意圖犯前項之罪而頂替者，亦同。
